【裁判字號】    97,上易,179
【裁判日期】    970320
【裁判案由】    妨害自由
【裁判全文】
臺灣高等法院臺中分院刑事判決         97年度上易字第179號
上  訴  人
即  被  告  乙○○
            丙○○
            己○○
共      同
選任辯護人  王和屏律師
上列上訴人等因妨害自由罪案件，不服臺灣苗栗地方法院96年度
易字第1052號，中華民國96年12月20日第一審判決（起訴案號：
臺灣苗栗地方法院檢察署96年度偵續字第20號），提起上訴，本
院判決如下：
    主  文
上訴駁回。
    事實及理由
一、本案經本院審理結果，認第一審判決認事用法及量刑均無不
    當，應予維持，並引用第一審判決書記載之事實、證據及理
    由（如附件）。
二、據告訴人戊○○於本院陳稱：其與鄧阿喜（已於90年7月7日
    死亡）於90年6月20日共同向鼎旺建設股份有限公司購買坐
    落頭份鎮○○街12號1樓之房屋，總價為新臺幣（下同）一
    百六十四萬元，已約支付六十四萬元，因鼎旺公司長期無法
    過戶，至今仍未能取得產權等語，並提出該戶房屋之土地買
    賣契約書、房屋買賣契約書正本各一份，核與卷附之影本相
    符，閱後發還為證。證人林銘峰（前中騰公司員工）於96年
    8 月17日在偵查中亦作證：「因為鄧阿喜在該工地有做了很
    多工程，鼎旺、中騰都有欠他工程款，所以是用鄧的工程款
    抵，至於許（櫻嬌）有無出錢，是她與鄧之間的事情」等語
    ，亦證實鼎旺公司確有將上開永昌街12號1樓出售予鄧阿喜
    之情事。雖上開房屋因未過戶，產權發生爭議，永盛資產管
    理公司主張該房屋係經臺灣苗栗地方法院查封後委託其公司
    保管之託管戶，而永盛公司於94年10月17日又委由被告乙○
    ○、丙○○、己○○等三人之僱主即恒輝資產管理公司保管
    ，因此被告等主張告訴人係無權使用該房屋云云，並於本院
    舉證人丁○○（更名張耕瑞，係鼎旺公司負責人）、甲○○
    （恒輝公司經理）作證戊○○就該房屋沒有合法權源等情。
    然觀諸卷附之臺灣苗栗地方法院民事執行處95年12月28日苗
    院燉91執天字第3060號函有三附件（偵字第5568號卷(二)），
    該三附件分為「附表」（偵卷(二)第1至53頁反面）、「附表
    一」（偵卷(二)第55至68頁）、及「附表二」（偵卷(二)第70至
    74頁反面），「附表」係載苗栗縣頭份鎮「陽光大鎮」經臺
    灣苗栗地方法院拍賣之全部房屋及土地，至「附表一」、「
    附表二」始屬交由永盛公司保管之託管戶，而系爭之該永昌
    街12號1樓房屋，系列在上開「附表」內，並不在「附表一
    」、「附表二」之託管戶之列，自不屬於託管之範圍，因此
    告訴人堅稱其已出錢購買房屋，無論有無取得產權，均無交
    出房屋鑰匙之必要，若非受被告等言語恐嚇，及突然出手取
    走，絕無主動交出鑰匙予被告等人之可能，衡情自可採信。
    再參以告訴人於95年6月3日晚上，大門鑰匙遭被告三人取走
    後，即在95年6月6日上午前往管區頭份警察派出所報案，此
    亦有該所受理各類案件紀錄表一份在卷可考（偵續卷第14頁
    ），若謂鑰匙係告訴人主動交出，告訴人豈有再向警方報案
    之理，是以被告等辯稱該屋為託管戶，告訴人自知並無權源
    ，在渠三人要求下主動交出鑰匙，並無行強云云，要係卸責
    飾詞，不足採信。原審予以論科，並無不合，被告等上訴否
    認犯罪，並非可取，上訴為無理由，應予駁回。
三、據上論斷，應依刑事訴訟法第373條、第368條，判決如主文
    。
本案經檢察官庚○○到庭執行職務。
中    華    民    國    97    年    3    月    20     日
            刑事第四庭    審判長法  官  洪  耀  宗
                                法  官  劉  登  俊
                                法  官  陳  欣  安
上列正本證明與原本無異。
不得上訴。
                                書記官  阮  正  枝
中    華    民    國    97    年    3     月    20    日
附錄：
刑法第304條
以強暴、脅迫使人行無義務之事或妨害人行使權利者，處三年以
下有期徒刑、拘役或三百元以下罰金。
前項之未遂犯罰之。


司法院資訊處製作；財團法人民間司法改革基金會備份。
